臺灣高等法院民事裁定
109年度抗字第1161號
抗  告  人  陳慧珊  

上列抗告人因與相對人吳采芸等間遷出建物事件，對於中華民國
109年7月16日臺灣新北地方法院109年度補字第1205號裁定，關
於訴訟標的價額部分提起抗告，本院裁定如下：
    主  文
抗告駁回。
抗告訴訟費用由抗告人負擔。
    理  由
一、按訴訟標的之價額，由法院核定；核定訴訟標的之價額，以
    起訴時之交易價額為準；無交易價額者，以原告就訴訟標的
    所有之利益為準，民事訴訟法第77條之1第1項、第2項定有
    明文。各共有人基於共有人之地位，依民法第821條規定，
    為全體共有人之利益，請求回復共有物時，因其並非僅為自
    己利益而為請求，且除契約另有約定外，該共有人得按其應
    有部分，對於共有物之全部，有使用收益之權（民法第818
    條參照），故其就該排除侵害訴訟所得受之利益，自應以回
    復共有物之全部價額為計算基準，不因被請求人亦為共有人
    ，而有不同，最高法院101年度台抗字第722號裁定意旨可資
    參照。
二、本件抗告人主張其為新北市○○區○○段○○○段000地號土地（下
    稱系爭土地）之共有人，系爭土地遭不明人士於其上興建房
    屋，由相對人吳采芸占用如起訴狀附圖一所示新北市○○區○○
    段○○○段000○地號土地上、門牌號碼新北市○○區○○路00巷0弄
    0000號建物、面積328平方公尺，相對人品興膠業有限公司
    占用如起訴狀附圖一所示新北市○○區○○段○○○段000○地號土
    地上、門牌號碼新北市○○區○○路00巷0弄00號建物、面積224
    平方公尺，相對人吳月娥占用如起訴狀附圖二所示新北市○○
    區○○段○○○段000○地號土地上、門牌號碼新北市○○區○○路00
    巷0弄00號建物、面積131平方公尺，相對人丁文彥占用如起
    訴狀附圖二所示新北市○○區○○段○○○段000○地號土地上、門
    牌號碼新北市○○區○○路00巷0弄00號建物、面積132平方公尺
    （下合稱系爭建物），爰本於民法第767條及第821條規定，
    訴請相對人自系爭建物遷出。是本件訴訟標的價額應以抗告
    人請求相對人返還占用系爭土地面積共815平方公尺於起訴
    時之交易價額為據，系爭土地於起訴時之公告土地現值為每
    平方公尺新臺幣（下同）2萬5,100元，有土地登記謄本可稽
    （見補字卷第23頁），故本件訴訟標的價額應核定為2,045
    萬6,500元（起訴時公告土地現值25,100元×占用面積815平
    方公尺＝20,456,500元）。
三、抗告意旨略以：本件訴訟標的為遷讓房屋，訴訟標的價額應
    以房屋價額為準，其附帶請求給付相當租金之不當得利部分
    ，不併計其價額，然原裁定以占用土地之公告現值總值即占
    用土地價值作為本件訴訟標的價額，與法不符云云。查本件
    抗告人為土地共有人，有土地登記謄本可稽（見法院卷第23
    頁），訴之聲明雖係請求相對人自系爭建物遷出，惟自承系
    爭建物非其所有，係本於民法第767條及第821條規定為請求
    權基礎，顯為系爭土地全體共有人之利益，請求相對人遷出
    系爭建物，返還占有系爭土地，其就本件訴訟可得受之利益
    ，應以其欲回復占有之共有物即系爭建物占用之系爭土地面
    積815平方公尺為計算價額基準，非以系爭建物之價額計算
    ，故抗告人所辯，尚無可採。綜上，本件訴訟標的價額應核
    定為2,045萬6,500元，原裁定據此核定本件訴訟標的價額及
    計算應繳裁判費為19萬2,048元即無不合，抗告意旨指摘原
    裁定不當，求予廢棄改判，為無理由，應予駁回。
四、據上論結，本件抗告為無理由，爰裁定如主文。 
中　　華　　民　　國　　109 　年　　10 　　月　　21 　日
                  民事第十九庭  
                      審判長法  官  魏麗娟
                            法  官  陳慧萍
                            法  官　潘進柳
正本係照原本作成。
本裁定除以適用法規顯有錯誤為理由外，不得再抗告。如提起再
抗告，應於收受送達後10日內委任律師為代理人向本院提出再抗
告狀。並繳納再抗告費新臺幣１千元。
中　　華　　民　　國　　109 　年　　10　　月　　22　　日

  　　　　　　　　　　　　　 書記官 廖婷璇